【裁判字號】    97,訴,2624
【裁判日期】    971022
【裁判案由】    違反毒品危害防制條例
【裁判全文】
臺灣彰化地方法院刑事判決              97年度訴字第2624號
公  訴  人  臺灣彰化地方法院檢察署檢察官
被      告  甲○○
上列被告因違反毒品危害防制條例案件，經檢察官提起公訴（97
年度毒偵字第2909號），本院依簡式審判程序判決如下：
    主  文
甲○○施用第一級毒品，累犯，處有期徒刑伍月，如易科罰金，
以新臺幣壹仟元折算壹日。
  犯罪事實及理由
一、本件犯罪事實除補充及更正如下外，其餘均與檢察官起訴書
    之記載相同，茲引用之（如附件）：
（一）被告甲○○因竊盜案件，經法院分別判處有期徒刑5 月、
      1 年6 月確定，二案接續執行，於民國96年1 月17日假釋
      ，但因另違背安全駕駛罪，為法院判處拘役55日、緩刑2
      年，經撤銷緩刑，乃於97年1 月17日入監執行拘役。迨96
      年3 月13日始出監執行假釋期間付保護管束（原刑期期滿
      日為96年8 月10日）。之後，經撤銷假釋，本應執行殘刑
      4 月28日，然因上開二件竊盜案件均符合減刑規定，經本
      院以96年度聲減字第3634號裁定分別減為有期徒刑2 月15
      日、9 月確定（不合定應執行刑），以致原先入監執行之
      刑期已超過減刑後之刑期，故毋庸再入監執行殘刑而應視
      為於96年7 月16日中華民國九十六年罪犯減刑條例生效時
      已執行完畢（為本案之累犯）。
（二）被告因為警通知定期採驗尿液未到，警方乃向臺灣彰化地
      方法院檢察署檢察官聲請核發強制到場（強制採驗尿液）
      許可書獲准，而於97年6 月11日，為警持上開許可書強制
      被告到案接受採尿送驗，被告即於偵查機關尚不知其有本
      案施用毒品犯行前，主動向司法警察自首有施用毒品犯行
      ，並接受審判，嗣經警就其尿液送驗後，確呈嗎啡陽性反
      應。
二、本件證據除補充被告於本院審理時之自白外，其餘亦均與檢
    察官起訴書之記載相同，茲引用之（如上附件）。
三、按刑法第62條所謂「發覺」，固非以有偵查犯罪職權之機關
    或人員確知其人犯罪無誤為必要，而於對其發生嫌疑時，即
    得謂為已發覺；但此項對犯人之嫌疑，仍須有確切之根據得
    為合理之可疑者，始足當之，若單純主觀上之懷疑，要不得
    謂已發生嫌疑（最高法院72年度臺上字第641號判例意旨參
    照）。本件有關被告涉犯施用毒品海洛因之犯行，係因其為
    列管毒品人口，為警通知定期採驗尿液未到，經警向臺灣彰
    化地方法院檢察署檢察官聲請核發強制採尿許可書後，強制
    被告到案接受採尿送驗，被告乃於警局訊問時在有偵查犯罪
    職權之機關或個人發覺其犯罪前，自動向承辦警員自首其施
    用第一級毒品海洛因之犯行，此為被告於審理中供明，並有
    警局刑事案件報告書及被告於97年6 月11日之調查筆錄各1
    份附卷可憑，足認被告確係在警員未發現有確切之根據得為
    合理之懷疑前（即本案並未查扣得任何毒品或供施用毒品之
    工具等），即主動供述其施用第一級毒品海洛因，自係屬符
    合自首之要件無誤，爰依法予以減輕其刑【至於列管毒品人
    口依檢察官核發之強制到場（強制採驗尿液）許可書到警局
    接受採尿檢驗，僅是警察機關執行法律授權之定期調驗業務
    ，雖毒品危害防制條例第25條第1 項規定：「犯第10條之罪
    而付保護管束者，於保護管束期間，警察機關或執行保護管
    束者應定期或於其有事實可疑為施用毒品時，通知其於指定
    之時間到場採驗尿液，無正當理由不到場或到場而拒絕採驗
    者，得報請檢察官或少年法院許可，強制採驗。」其立法目
    的，係因施用毒品者，一旦成癮，有反覆施用之傾向，極難
    戒治。於施用毒品之人付保護管束期間，指定時間通知其到
    場採驗尿液；若未依照指定時間到場採驗尿液，則可報請檢
    察官強制採驗，可以令犯施用毒品罪之人，在保護管束期間
    ，未完全戒斷毒癮之前，心生警惕，不敢隨意再施用毒品。
    並非以施用毒品者，不依照指定之時間到場，承辦人員即可
    據此「知悉」未到場之人有施用毒品之事實。且被告之前科
    素行，即所謂性格、品德證據，不得作為認定犯罪事實之證
    據，於認定犯罪事實時，必須予以排除，以免心證被污染而
    產生偏見。被告有施用毒品前科，不依照指定時間到場採驗
    尿液，僅能推測懷疑被告有可能再施用毒品，所以才不敢到
    場接受採驗尿液。但此仍僅係推測、懷疑被告可能施用毒品
    之事實，承辦人員在尿液檢驗有結果之前，仍難確信被告有
    再施用毒品之事實。雖然承辦人員已採集被告尿液，依科學
    檢驗方法，被告若有再施用毒品之行為，必定被發覺，無法
    隱匿。但在未檢驗有結果之前，承辦人員仍只是推測、懷疑
    被告施用毒品而已，並非已發覺被告有施用毒品之犯行。因
    此自不能據已聲請核發強制到場（強制採驗尿液）許可書即
    認偵查機關已有何客觀證據可認被告涉有施用毒品之犯罪嫌
    疑，而否認被告於尿液檢驗結果出爐前對犯罪事實主動供陳
    之自首效力】。
四、量刑理由：
    被告已因施用毒品經送觀察、勒戒、強制戒治，有臺灣高等
    法院被告前案紀錄表可證。詎仍未能戒除，再犯本案之罪，
    顯未能深切體認毒品危害己身之鉅，及早謀求脫離毒害之道
    ，反而於出監後伺機再犯，未見有何收斂、警惕之意，無視
    於毒品對於自身健康之戕害及國家對於杜絕毒品犯罪之禁令
    ，自有使其接受相當時期監禁以矯治其惡行，另審度施用毒
    品為自戕行為，犯罪心態與一般刑事犯罪之本質並不相同，
    容應以「病人」之角度考量，並慮及施用毒品後常伴隨其餘
    反社會性之行為出現，對社會造成危害，及其犯罪之動機、
    方法、手段、暨犯後坦承犯行，到庭態度良好、並有自首減
    輕之情形，且被告因藥物戒斷徵候群，前往財團法人彰化基
    督教醫院就診，接受醫師於97年9 月18日門診追蹤治療時，
    在無監督下自行採尿，尿液檢測結果，鴉片類及安非他命類
    呈現陰性反應（有被告所提該醫院97年9 月25日診斷書1 紙
    附卷可查），顯有悔改之具體表現等一切情狀，量處如主文
    所示之刑，並諭知易科罰金之折算標準。
五、應適用之法條：
（一）刑事訴訟法第273條之1第1項，第299條第1項前段、第310
      條之2、第454條第2項。
（二）毒品危害防制條例第10條第1項。
（三）刑法第11條前段、第47條第1 項、第62條前段、第41條第
      1 項前段。
六、補充說明：
（一）按本判決係依刑事訴訟法第310條之2、第454條第2項製作
      ，依法僅需記載當事人欄、主文、犯罪事實、證據名稱、
      應適用之法條及得於10日內上訴之旨，並得以簡略方式為
      之；如認定之犯罪事實、證據及應適用之法條，與檢察官
      聲請簡易判決處刑書或起訴書之記載相同者，得引用之。
（二）又上揭所指應記載之「犯罪事實」，揆諸同法第308條後
      段原關於有罪之判決書應記載「事實」之規定，已修正為
      應記載「犯罪事實」，核其修正之立法理由，即指明「犯
      罪事實」，係指符合犯罪構成要件之具體社會事實。是以
      構成犯罪事實以外之其他適用法律事實，例如刑罰加重（
      含累犯在內)或減輕事由等，自可無須在「犯罪事實」欄
      中記載（法院辦理刑事訴訟案件應行注意事項第144點參
      照），惟仍應於主文中予以表明，並於應適用之法條欄予
      以引用。
七、如不服本件判決，得自收受送達之日起10日內，向本院提起
    上訴。
本案經檢察官張聖傳到庭執行職務。
中    華    民    國    97    年    10    月    22    日
                  刑事第五庭    法  官  周淡怡
以上正本證明與原本無異。
如不服本判決，應於判決送達後10日內，向本院提出上訴書狀，
上訴書狀應「敘述具體上訴理由」，並按他造當事人之人數附繕
本。「切勿逕送上級法院」。
中    華    民    國    97    年    10    月    22    日
                                書記官  劉玫金
附錄論罪科刑法條全文
毒品危害防制條例第10條
施用第一級毒品者，處6月以上5年以下有期徒刑。
施用第二級毒品者，處3年以下有期徒刑。


司法院資訊處製作；財團法人民間司法改革基金會備份。
